臺灣臺南地方法院刑事判決
111年度交簡上字第152號
上  訴  人
即  被  告  蔡吉祥


上列上訴人即被告因過失傷害案件，不服本院111年5月2日111年
度交簡字第1054號第一審簡易判決（聲請簡易判決處刑案號：11
0年度調偵字第2542號），提起上訴，本院管轄之第二審合議庭
判決如下：
    主  文
上訴駁回。
    事實及理由
一、本案經本院審理結果，認第一審簡易判決之認事、用法及量
    刑均無不當，應予維持，並引用第一審簡易判決書記載之事
    實、證據及理由（如附件）。並補充說明：本件事故地點係
    在臺南市新化區崙頂里社區之防汛道路上，依現場照片所示
    ，該防汛道路並未設有禁止通行之設施或公告，且路旁停有
    其他車輛，而被告係由社區道路左轉駛入該防汛道路，因而
    與沿防汛道路直行而來之告訴人發生碰撞，顯然該防汛道路
    有供公眾通行之事實，應認屬道路交通管理處罰條例第3條
    第1款所稱之「道路」，故原審以被告無駕駛執照而適用上
    開條例第86條第1項之加重規定，於法並無違誤。
二、被告上訴意旨略以：告訴人之前僅要求賠償新臺幣（下同）
    1萬多元，被告不可能放棄和解之機會，係因記錯日期及接
    受觀察、勒戒，以致錯過2次調解期日，被告實有心與告訴
    人和解，又被告職業為板模工，家庭經濟狀況勉持，且年事
    已高，患有HIV重症，為此，請求法院撤銷改判較輕之刑度
    等語。
三、原審以本案事證明確，認被告所為，係犯道路交通管理處罰
    條例第86條第1項、刑法第284條前段之無駕駛執照駕車過失
    傷害罪，並依上開條例規定加重其刑，復審酌被告無照駕駛
    普通重型機車，行經交岔路口，轉彎車未讓直行車先行而肇
    致本件車禍，及告訴人所受傷勢，被告坦承犯行之犯後態度
    ，及因另案入獄迄未能賠償告訴人，兼衡其國中畢業，職業
    為板模工，家庭經濟狀況勉持等一切情狀，量處拘役50日，
    諭知如易科罰金，以1千元折算1日，核其認事用法均無違誤
    ，量刑亦就刑法第57條所列各款事由詳為斟酌，並無何違法
    不當之處，關於原審刑罰裁量權之行使，本院自應予以尊重
    。又被告於本院審理期間，經安排調解結果，告訴人要求3
    萬元賠償，被告僅願支付1萬2000元，雙方無法達成共識，
    有本院調解案件進行單在卷，是原審量刑基礎並未有任何變
    動，被告徒以其有心和解，及其工作、經濟及身體狀況為由
    ，請求減輕原審量處之刑度，核無理由，應予駁回。
據上論斷，應依刑事訴訟法第455條之1第1項、第3項、第373條
、第368條，判決如主文。　　　
中　　華　　民　　國　　111 　年　　10　　月　　31　　日
　　　　　　　　　刑事第十五庭  審判長法　官　周宛瑩
　　　　　　　　　　　　　　　　　　　法　官　黃鏡芳
　　　　　　　　　　　　　　　　　　　法　官　張郁昇
以上正本證明與原本無異。
不得上訴。
        　　　　　　　　　　　　　　　書記官　李諾櫻
中　　華　　民　　國　　111 　年　　10　　月　　31　　日
附錄論罪法條：
中華民國刑法第284條
因過失傷害人者，處1年以下有期徒刑、拘役或10萬元以下罰金
；致重傷者，處3年以下有期徒刑、拘役或30萬元以下罰金。
附件：
臺灣臺南地方法院刑事簡易判決
111年度交簡字第1054號
公　訴　人　臺灣臺南地方檢察署檢察官
被　　　告　蔡吉祥　○　(民國00年0月00日生)
　　　　　　　　　　身分證統一編號：Z000000000號
　　　　　　　　　　住○○市○○區○○○000號
　　　　　　　　　　現於法務部○○○○○○○○
上列被告因過失傷害案件，經檢察官提起公訴（110年度調偵字
第2542號），被告自白犯罪，本院認為宜以簡易判決處刑，爰不
經通常審判程序，逕以簡易判決處刑如下：
    主  文
蔡吉祥汽車駕駛人，無駕駛執照駕車，犯過失傷害罪，處拘役伍
拾日，如易科罰金，以新臺幣壹仟元折算壹日。
    犯 罪 事 實 及 理 由
一、本件犯罪事實及證據，除犯罪事實一第1行於「蔡吉祥」後
    補充：「無駕駛執照，」，及證據部分補充：「被告於本院
    準備程序之自白」、「證號查詢汽車駕駛人資料1紙」、「
    證號查詢機車駕駛人資料1紙」外，餘均引用檢察官起訴書
    之記載（如附件）。
二、按道路交通管理處罰條例第86條第1項之規定，係對於加害
    人為汽車駕駛人，於從事駕駛汽車之特定行為時，因而致人
    受傷（或死亡）之特殊行為要件予以加重，屬刑法分則加重
    之性質而成為另一獨立之罪（最高法院105年度臺上字第150
    2號判決意旨參照）。查被告於本件事故時，並無考領汽車
    或機車駕駛執照乙情，有證號查詢汽車駕駛人資料、證號查
    詢機車駕駛人資料各1紙存卷可考；而被告於本件事故時駕
    駛之車輛為普通重型機車，亦有車號查詢機車車籍資料足供
    參佐。故被告未領有得駕駛普通重型機車之駕駛執照即駕駛
    上開普通重型機車，因過失肇致本件事故，使告訴人受傷，
    核其所為係犯道路交通管理處罰條例第86條第1項、刑法第2
    84條前段之汽車駕駛人無駕駛執照駕車過失傷害罪。檢察官
    起訴意旨認被告僅係犯刑法第284條前段之過失傷害罪，尚
    有未洽，然因基本事實同一，自應由本院依法變更法條審究
    之。被告無照駕車致告訴人吳鄭惠芳受傷，自應依上開條例
    規定，加重其刑。
三、爰審酌被告無照駕駛普通重型機車，行經交岔路口，轉彎車
    未讓直行車先行，肇致本件車禍，造成告訴人受傷，審酌告
    訴人所受傷勢，並考量被告犯後坦承犯行，然因另案入獄迄
    未能賠償告訴人之損害，兼衡被告自陳國中畢業之教育程度
    ，職業為板模工，家庭經濟狀況勉持（110年度偵字第5972
    號卷第4頁）等一切情狀，量處如主文所示之刑，並諭知易
    科罰金之折算標準。
四、依刑事訴訟法第449條第2項、第3項、第454條第2項、第299
    條第1項前段、第300條，道路交通管理處罰條例第86條第1
    項，刑法第284條前段、第41條第1項前段，刑法施行法第1
    條之1第1項，逕以簡易判決處如主文所示之刑。
五、如不服本判決，應於判決送達後20日內向本院提出上訴狀（
    應附繕本）。
中　　華　　民　　國　　111 　年　　5 　　月　　2　　日
                  刑事第六庭  法  官  高如宜 
以上正本證明與原本無異。
                              書記官  蔡雅惠
中　　華　　民　　國　　111 　年　　5 　　月　　2　　日

附錄論罪科刑法條：
中華民國刑法第284條
因過失傷害人者，處1年以下有期徒刑、拘役或10萬元以下罰金
；致重傷者，處3年以下有期徒刑、拘役或30萬元以下罰金。
道路交通管理處罰條例第86條第1項
（刑責之加重及減輕）
汽車駕駛人，無駕駛執照駕車、酒醉駕車、吸食毒品或迷幻藥駕
車、行駛人行道或行經行人穿越道不依規定讓行人優先通行，因
而致人受傷或死亡，依法應負刑事責任者，加重其刑至二分之一
。
附件：
臺灣臺南地方檢察署檢察官起訴書
                                   110年度調偵字第2542號
　　被　　　告　蔡吉祥　○　OO歲（民國00年0月00日生）
　　　　　　　　　　　　住○○市○○區○○○000號
　　　　　　　　　　　  國民身分證統一編號：Z000000000號
上列被告因過失傷害案件，已經偵查終結，認應該提起公訴，茲
將犯罪事實及證據並所犯法條分敘如下：
　　　　　　犯罪事實
一、蔡吉祥於民國109年12月2日下午4時42分許，駕駛牌照號碼O
    OO-OOO號普通重型機車，沿臺南市新化區崙頂里社區道路由
    東往西方向行駛，行經該道路與防汛道路口，左轉駛入防汛
    道路時，本應注意車輛駕駛人行駛至交岔路口，轉彎車應讓
    直行車先行，且應注意車前狀況，並隨時採取必要之安全措
    施，竟疏未注意，貿然前行，適前方有吳鄭惠芳駕駛牌照號
    碼OOO-OOO號普通重型機車搭載吳采霓沿南往北方向行駛，
    亦疏未注意車前狀況，見狀閃煞不及發生碰撞，致吳鄭惠芳
    人車倒地，並因而受有之左側第3近端趾骨骨折、左手擦傷
    之傷害。
二、案經吳鄭惠芳訴由臺南市政府警察局新化分局報告偵辦。
        證據並所犯法條
一、證據清單及待證事實：
編號 證據名稱 待證事實  1 被告蔡吉祥之供述 坦承有於上開時間地點駕駛上開車輛與告訴人吳鄭惠芳所駕駛之車輛發生碰撞之事實。  2 告訴人吳鄭惠芳於警詢時及偵查中之指訴 證明全部犯罪事實  3 道路交通事故現場圖、道路交通事故現場調查報告表（一）、（二）、現場照片21張、臺南市車輛行車事故鑑定會110年7月22日南市交鑑字0000000000號函 1、案發現場非屬道路範    圍。 2、發生車禍過程及現場情  狀。  4 奇美醫療社團法人奇美診斷證明書影本 告訴人因上開車輛受有上述傷害。 
二、按道路交通管理處罰條例第3條第1款定義「道路」係指公路
    、街道、巷衖、廣場、騎樓、走廊或其他供公眾通行之地方
    。本案車禍發生地點係位於防汛道路上，固非屬上開道路交
    通管理處罰條例所規定之「道路」。然車輛之行駛、活動或
    運轉，非僅限於道路交通管理處罰條例所規定之「道路」範
    圍內，時有行駛在私人停車場、社區大樓停車場、工廠廠區
    、甚至駛入大型廠房內裝卸貨物之情形，均所在多有，道路
    交通安全規則及道路交通管理處罰條例原則上固係適用於汽
    機車駕駛人於道路上之駕駛行為，然因其規範目的在於維護
    交通秩序，確保交通安全，從而對於汽機車駕駛人於道路以
    外之處駕駛之行為，亦應同有上開規定所加諸之注意義務，
    是任何車輛在非道路區域處行駛或運轉時，一旦發生任何碰
    撞肇事，甚至產生人員傷亡時，就車輛駕駛之責任歸屬，自
    仍得準用相關道路交通法規之規範，作為法律責任判定之準
    繩(臺灣高等法院臺中分院103年度交上易字第1595號、104
    年度交上易字第357號判決意旨參照)。次按汽車行駛至交岔
    路口，其行進、轉彎，轉彎車應讓直行車先行；又汽車行駛
    時，駕駛人應注意車前狀況，並隨時採取必要之安全措施，
    道路交通安全規則第102條第1項第7款、第94條第3項分別訂
    有明文。被告駕車自應注意該等規定，被告竟疏未注意以致
    肇事，其駕車行為顯有過失，且與告訴人所受之傷害結間具
    有相當因果關係，其犯嫌堪以認定。
三、核被告所為，係犯刑法第284條前段之過失傷害罪嫌。
四、依刑事訴訟法第251條第1項提起公訴。
　　此　致
臺灣臺南地方法院
中　　華　　民　　國　 110　　年　 12 　　月    9　　日
                            檢察官     許 家 彰
本件證明與原本無異　　　　　　　　　　　　　　　　　　　
中　　華　　民　　國　 110　　年　 12　　 月   22　　日
                            書記官     王 士 紳 
附錄本案所犯法條全文:
中華民國刑法第284條
因過失傷害人者，處 1 年以下有期徒刑、拘役或 10 萬元以下
罰金；致重傷者，處 3 年以下有期徒刑、拘役或 30 萬元以下
罰金。